臺灣高等法院民事判決　　　　　　　　 94年度上易字第144號
上　訴　人　錦春交通有限公司
法定代理人　徐門圈
上　訴　人　乙○○
被 上 訴人　甲○○
上列當事人間侵權行為損害賠償事件，上訴人對於中華民國九十
三年十月二十六日臺灣臺北地方法院九十三年度訴字第二○五七
號第一審判決提起上訴，本院於九十四年五月十八日言詞辯論終
結，判決如下：
    主  文
原判決關於命上訴人給付超過新臺幣伍拾玖萬柒仟玖佰零貳元本
息部分，及該部分假執行之宣告，暨訴訟費用（除確定部分外）
之裁判均廢棄。
上開廢棄部分，被上訴人在第一審之訴及其假執行之聲請均駁回
。
其餘上訴駁回。
第一（除確定部分外）、二審訴訟費用由上訴人負擔五分之三，
餘由被上訴人負擔。
    事實及理由
一、被上訴人起訴主張：上訴人乙○○係營業小客車職業駕駛人
    ，受被告錦春交通有限公司（下稱錦春公司）僱傭，於九十
    一年四月一日下午三時三十分許，駕駛掛有錦春公司名義、
    車號七Ｂ－八五三號營業小客車，行經台北市○○○路與錦
    州街口時，未注意車前狀況，並依道路交通安全規則在行至
    交岔路口時轉彎車應暫停讓直行車先行，撞及沿林森北路由
    北往南方向行駛由被上訴人所駕LO R－八九三號重型機車，
    致被上訴人當場倒地受有左脛骨平台粉碎性骨折之傷害，被
    上訴人因而支出醫療費用新台幣（下同）三萬七千六百六十
    元、就醫之交通費共七千零六十五元、機車修理費五千二百
    八十二元；又被上訴人因本件車禍受傷害，自九十一年四月
    一日至同年十月三十一日無法工作，減少之收入四十七萬九
    千七百三十三元；精神亦受有極大痛苦，受有非財產損害一
    百萬元，合計被上訴人所受損害為一百五十二萬九千七百四
    十元，上訴人乙○○自應負賠償責任而上訴人錦春公司為上
    訴人乙○○之僱用人，亦應負連帶賠償責任等情。爰依侵權
    行為之法律關係，求為命乙○○、錦春公司連帶給付被上訴
    人一百五十二萬九千七百四十元，及自起訴狀繕本送達上訴
    人翌日即民國九十三年七月二十日起至清償日止，按年息百
    分之五計算之利息，並願供擔保請准宣告假執行之判決。（
    原審就其中超過九十二萬九千七百四十元本息部分為被上訴
    人敗訴之判決，被上訴人未聲明不服，上訴人乙○○、錦春
    公司就其敗訴部分，聲明不服。）並答辯聲明：上訴駁回。
    上訴人乙○○則以：被上訴人於行經上開路段時，亦疏未注
    意，而與有過失，不應要求其賠償全部損失等語。上訴人錦
    春公司則以：被上訴人於本件車禍中亦與有過失，又錦春公
    司係提供營業小客車靠行服務，每月僅收一千二百元服務費
    ，公司與上訴人乙○○關係僅為信託關係，雙方在契約書第
    十二條約定如有行車事故發生由上訴人乙○○自行負擔，雙
    方無僱傭關係之事實，被上訴人請求連帶賠償並非有據；又
    被上訴人已領得強制保險理賠金，應予扣除，且被上訴人醫
    療費用僅支出三萬七千多元，再請求高額一百萬元精神上損
    害賠償，亦非有據等語，資為抗辯。並均上訴聲明：(一)原判
    決不利上訴人部分廢棄。(二)被上訴人在第一審之訴及假執行
    之聲請均駁回。
二、被上訴人主張上訴人乙○○於上述時地駕駛營業小客車，過
    失撞及被上訴人所騎乘之系爭機車，致被上訴人人車倒地，
    受有左脛骨平台粉碎性骨折之事實，業據提出馬偕紀念醫院
    收據、振興復健醫學中心收據等件為證，且為上訴人乙○○
    、錦春公司所不爭執，而上訴人乙○○因犯業務過失傷害罪
    ，業經臺灣臺北地方法院九十二年度交易字第三０八號刑事
    判決處有期徒刑四月確定，亦經本院調閱該刑事卷宗，查明
    屬實，並有判決書附卷可稽，堪信為真正。
三、上訴人乙○○、錦春公司雖辯稱被上訴人對於系爭車禍發生
    亦與有過失云云，惟道路交通安全規則第一百零二條第一項
    第六款規定按「汽車行駛至交岔路口，其行進、轉彎，應依
    左列規定：.. 六轉彎車應讓直行先行。但直行車尚未進入
    交岔路口而轉彎車已達中心處開始轉彎，直行車應讓轉彎車
    先行。」依照本件道交通事故現場圖，乙○○所駕駛之營業
    小客肇事後之位置在雙黃線延伸線左側，妨礙對向直行機車
    行駛路徑，被上訴人於撞擊後機車倒地之刮痕位於其行向車
    道延伸線上，未跨越分向線，顯示機車於發現對向乙○○所
    駕駛之營業小客車左偏時，雖緊急煞車仍發生事故，是故乙
    ○○駕駛於轉彎時未讓直行車先行為本件車禍肇事之原因，
    具有過失，此有台北市車輛行車事故鑑定委員會九十三年一
    月十五日北鑑審字第０九二三０四一九三００號函附鑑定意
    見書附於原審卷內可證。再按「行車速度，依速限標或標線
    之規定，無標誌或標線，應依佐列規定：一行車時速不得超
    過五０公里，但在未劃設車道線、行車分向線之道路，或設
    有快慢車道分隔線之慢車道，時速不得超過四０公里。」道
    路交通安全規則第九十三條第一款定有明文，依本件道路交
    通事故現場圖觀之，被上訴人之機車於肇事現場有五點八公
    尺之煞車痕，參照「一般公路汽車煞車距離、行車速度對照
    表」，在瀝青且乾燥之路面上，被上訴人當時之時速應為三
    十至三十五公里之間，並未逾時速四十公里之限制。被上訴
    人無超速，亦無跨越雙黃線逆向行駛，自非本件車禍發生之
    肇事原因，原審法院九十二年度交易字第三０八號刑事判決
    亦同此認定。上訴人等辯稱被上訴人與有過失，並不足採。
    被上訴人主張乙○○應負侵權行為損害賠償責任，應屬有據
    。
四、被上訴人又主張錦春公司為乙○○之僱用人，應負僱用人之
    連帶賠償責任等語，則為錦春公司所否認，並以前詞置辯，
    並提出、台北市計程車客運駕駛人自備車輛參與經營契約書
    、駕駛執照、身份證影本各一份為證。惟查目前在臺灣經營
    交通事業之營利私法人，接受他人靠行（即出資人以該交通
    公司之名義購買車輛，並以該公司名義參加營運），而向該
    靠行人（即出資人）收取費用，以資營運者，比比皆是，此
    為週知之事實；該靠行之車輛，在外觀上既屬該交通公司所
    有，乘客又無從分辨該車輛係某交通公司所有，則此種交通
    公司即應對廣大乘客之安全負起法律上之責任。且該靠行之
    車輛，無論係由出資人自行駕駛，或僱用他人合作駕駛，或
    出租，在通常情形，均為該交通公司所能預見，苟該駕駛人
    係有權駕駛，在客觀上應認其係為該交通公司服勞務，而應
    使該交通公司負僱用人之責任，方足以保護交易之安全。又
    民法第一百八十八條第一項所謂受僱人，並非僅限於僱傭契
    約所稱之受僱人，凡客觀上被他人使用為之服勞務而受其監
    督者均係受僱人，亦據最高法院五十七年度臺上字第一六六
    三號著為判例。復按受僱人因執行職務，不法侵害他人之權
    利者，由僱用人與行為人連帶負損害賠償責任，民法第一百
    八十八條第一項前段定有明文。乙○○所駕駛之系爭汽車既
    靠行錦春公司，外觀上屬錦春公司所有，已足認定乙○○係
    為錦春公司服勞務而受其監督，揆諸前揭說明，上訴人自應
    負僱用人之責任。至於錦春公司與乙○○所訂之靠行契約，
    僅得規範錦春公司與乙○○間之權利、義務關係，尚不得據
    此主張錦春公司就乙○○之侵權行為無庸連帶負賠償之責，
    上訴人錦春公司辯稱其與上訴人乙○○間僅有信託關係，依
    契約書第十二條約定如有行車事故發生由上訴人乙○○自行
    負擔云云，並無可採。
五、按因故意或過失不法侵害他人之權利者，負損害賠償責任；
    又不法侵害他人之身體或健康者，對於被害人因此喪失或減
    少勞動能力或增加生活上之需要時，應負損害賠償責任；不
    法侵害他人之身體、健康者，被害人雖非財產上之損害，亦
    得請求賠償相當之金額；再，受僱人因執行職務，不法侵害
    他人之權利者，由僱用人與行為人連帶負損害賠償責任，民
    法第一百八十四條第一項前段、第一百九十三條第一項、第
    一百九十五條第一項、第一百八十八條第一項前段分別定有
    明文。查錦春公司之受僱人乙○○因過失致被上訴人受有傷
    害等事實，已如前述，依前揭規定，乙○○及錦春公司自應
    連帶負損害賠償責任。茲就被上訴人請求賠償之損害，應否
    准許，分述為次：
  (一)醫療費用部分：
    被上訴人主張其因遭乙○○撞傷，致支出醫療費用共三萬七
    千六百六十元之事實，業據提出振興復健醫學中心診斷書、
    馬偕紀念醫院與振興醫學中心收據共十七張為證，依診斷証
    明書所載，核屬醫療上之必要費用，乙○○、錦春公司對此
    亦不爭執，被上訴人支出此部分醫藥費應認係乙○○傷害行
    為所致之損害，應予准許。
  (二)增加生活上需要部分：
    被上訴人主張其因系爭車禍行動不便，須搭乘計車前往醫院
    就診，共支出計程車交通費用七千零六十五元，並提出計程
    車收費單據二十七張為證，上訴人對此亦未爭執，被上訴人
    支出此部分交通費應認係乙○○傷害行為所致之損害，應予
    准許。
  (三)機車損壞修復費用部分：
　　被上訴人主張其所駕重型機車為上訴人乙○○所撞受損，支
    出修復費五千二百八十二元，並提出機車行發票影本為證。
    上訴人亦為爭執，應認被上訴人支出此部分費用係乙○○傷
    害行為所致之損害，應予准許。
  (四)減少勞動能力之損失部分：
　　被上訴人主張其受此傷害自九十一年四月一日至九十一年十
    月三十一日無法工作，減少收入，而以九十年全年度薪資扣
    繳憑單所載總額八十二萬二千四百元，按比例計算勞動能力
    損失四十七萬九千七百三十三元，並提薪資扣繳憑單、任職
    之福品股份有限公司出具九十一年四月二日至同年十月三十
    一日之公傷假證明單為證。依被上訴人提出之診斷證明書所
    載「左膝及左上半小腿腫痛、變形，無法活動，於九十一年
    四月二日至九十一年四月七日住院治療．上述骨折於九十一
    年四月三日行手術開放性復位及鋼釘內固定治療．目前仍在
    門診治療中，一般需休養壹年，且再需入院拔除鋼釘」等語
    ，而被上訴人係擔任瓦斯器具按裝維修工作，須騎乘機車代
    步，左小腿粉碎性骨折，須待休養始能痊癒及工作，故被上
    訴人主張其受此傷害自九十一年四月一日至九十一年十月三
    十一日無法工作，收入減少等語，應可採信。惟查被上訴人
    於上述公傷假期間仍按月向福品股份有限公司領取底薪二萬
    八千二百元，此有福品股份有限公司出具之九十一年度薪資
    所得證明單在卷可稽，則被上訴人於上述公傷假期間所受因
    勞動能力減少之損失為二十八萬二千三百三十三元（000000
    －000000＝282333），被上訴人逾此部分之請求，則屬無據
    ，應予駁回。
  (五)精神上損害賠償部分：
    查被上訴人因本件侵權行為致左脛骨平台粉碎性骨折，導致
    行動不如前，精神確受極大痛若，本院斟酌被上訴人所受傷
    害之程度，及兩造之身分、地位、經濟能力（被上訴人高職
    畢業、擔任瓦斯按裝維修工作，家有妻子及一個兒子，家庭
    年收入八十二萬餘元；上訴人乙○○高中畢業，家中賴朋友
    或哥哥接濟，因有前科尋找工作不易，現靠打零工維生，無
    不動產）等一切情狀，認為被上訴人請求一百萬元，尚嫌過
    高，應予核減為三十萬元，方屬公允，逾此數額之請求，為
    無理由。
  (六)綜上，上訴人應賠償被上訴人之金額，共計六十三萬二千三
    百四十元。惟按強制汽車責任保險法第三十條規定：「保險
    人依本法規定給付之保險金，視為加害人或被保險人損害賠
    償金額之一部分；加害人或被保險人受賠償請求時，得扣除
    之。」查被上訴人於本件事故後，已受保險公司理賠保險金
    三萬四千四百三十八元，有車險系統理賠資料查詢表在卷可
    稽，則上訴人主張應依強制汽車責任保險法第三十條規定予
    以扣除等語，為有理由，故經扣除被上訴人已領取之保險金
    三萬四千四百三十八元後，上訴人應賠償被上訴人之金額為
    五十九萬七千九百零二元。
六、綜上所述，被上訴人主張上訴人乙○○駕駛營業小客車，因
    業務過失行為致其身體受傷害，上訴人錦春公司為僱佣人，
    上訴人二人應負連帶賠償責任，應為可取。上訴人乙○○抗
    辯被上訴人對系爭車禍發生亦與有過失，並不可採。上訴人
    錦春公司辯稱對上訴人無指揮監督關係無負僱用人侵權責任
    等情，亦不足採。從而，被上訴人依民法第一百八十四條、
    第一百九十三條、第一百九十五條及民法第一百八十八條規
    定，請求上訴人連帶賠償五十九萬七千九百零二元及自起訴
    狀繕本送達翌日即九十三年七月二十日起至清償日止，按年
    息百分之五計算之利息，為有理由，應予准許。逾此範圍，
    為無理由，不應准許。原審就超過上開應准許部分，為上訴
    人乙○○、錦春公司敗訴之判決，並為假執行之宣告，自有
    未洽。上訴人乙○○、錦春公司上訴意旨就此部分指摘原判
    決不當，求予廢棄改判，為有理由。至於上開應准許部分，
    原審判命上訴人乙○○、錦春公司連帶給付，並為假執行之
    宣告，核無違誤，上訴意旨，就此部分，仍執陳詞，指摘原
    判決不當，求予廢棄，為無理由，應駁回其上訴。
七、據上論結，本件上訴為一部有理由，一部無理由，爰判決如
    主文。
中　　華　　民　　國　　94　　年　　6 　　月　　1 　　日
                  民事第十三庭審判長法　官  張宗權
  　　　　　　　　　      　　　　　法　官  陳永昌
　　　　　　　　　　      　　　　　法　官  蕭艿菁
正本係照原本作成。
不得上訴。
中　　華　　民　　國　　94　　年　　6 　　月　　1 　　日
                                    書記官  尤峰惠
